【裁判字號】    96,交聲,444
【裁判日期】    970227
【裁判案由】    聲明異議
【裁判全文】
臺灣臺南地方法院交通事件裁定         96年度交聲字第444號
原處分機關  交通部公路總局嘉義區監理所新營監理站
異議人即受
處分人      甲○○
上列受處分人因違反道路交通管理處罰條例案件，對於交通部公
路總局嘉義區監理所新營監理站，民國96年5月16日所為之裁決
處分（處分案號：新監裁違字第裁73-ZCQ003985號），聲明異議
，本院裁定如下：
      主  文
原處分撤銷。
甲○○汽車駕駛人，行駛高速公路，於駛進收費站繳費時，未依
標誌指示過站繳費，處罰鍰新臺幣陸佰元。
      理  由
一、原處分意旨略以：異議人即受處分人甲○○（下稱異議人）
    駕駛其所有之車號7677-PX號自用小客車，於民國96年2月6
    日晚間19時14分許，行駛至國道一號高速公路后里收費站南
    下第8車道處，因「行駛高速公路，於駛進收費站繳費時，
    未依標誌指示過站繳費（未申裝戶行駛電子收費車道）」，
    經內政部警政署國道公路警察局第3警察隊泰安分隊警員 (
    下稱舉發機關)製單逕行舉發，嗣原處分機關即交通部公路
    總局嘉義區監理所新營監理站，以異議人違規事實明確，依
    道路交通管理處罰條例（下稱處罰條例）第33條第3項、第
    63 條第1項之規定，裁處異議人罰鍰新臺幣（下同）600元
    並記違規點數1點等語。
二、本件聲明異議意旨略以：遠通電收股份有限公司 (以下簡稱
    遠通公司)未於車主申裝ETC時，主動告知僅限「1機1車」使
    用，致異議人誤認該機可移至他車使用，因異議人家中添購
    新車，便將原來之ETC系統移至新車（7677-PX號自小客車）
    使用，在2月6日駛經收費站時，感覺系統時好時壞，到2月7
    日那天過收費站時，也無扣款之嗶嗶聲，當天即到遠通服務
    站查詢這幾天扣款情形，才得知ETC不能在新車使用，也馬
    上補繳過路費，且申請轉機，異議人並非惡意違規，希望能
    裁決只罰一張罰單之罰鍰，並請求遠通改進云云，為此聲明
    異議。
三、按汽車行駛高速公路，於駛進收費站前，應依標誌指示預為
    減速慢行，並依規定標誌、標線、號誌指示或交通勤務警察
    指揮順序行駛過站繳費；又汽車駕駛人之行為，經以科學儀
    器取得證據資料證明其行為違規，當場不能或不宜攔截製單
    舉發者，得逕行舉發，並應記明車輛牌照號碼、車型等可資
    辨明之資料，以汽車所有人為被通知人製單舉發；汽車行駛
    於高速公路，除處罰條例第33條第1項、第2項外，有其他違
    反管制規定之行為，處駕駛人600元以上1200元以下罰鍰，
    高速公路及快速公路交通管制規則第23條、處罰條例第7條
    之2第1項、第4項、第33條第3項分別定有明文。。
四、本院審酌：
  (一)異議人駕駛其所有之車號7677-PX號自用小客車，於96年2月
    6日晚間19時14分許，行駛至國道一號高速公路后里收費站
    南下第8車道處，因「行駛高速公路，於駛進收費站繳費時
    ，未依標誌指示過站繳費（未申裝戶行駛電子收費車道）」
    ，經舉發機關製單逕行舉發，舉發通知單並已合法送達於異
    議人，嗣原處分機關即交通部公路總局嘉義區監理所新營監
    理站，以異議人違規事實明確，依處罰條例第33條第3項、
    第63條第1項之規定，裁處異議人罰鍰600元並記違規點數1
    點之事實，有：
    原處分機關裁決書。
    舉發機關舉發違反道路交通管理事件通知單。
    舉發違規照片1幀。
    舉發機關96年6月29日公警三交字第0960372833號函公文
      1紙暨其所附國內各類掛號郵件查單1紙 (見本院卷第10、
      11頁)
    等件為證，且為異議人所不否認，此部分事實當可認定。
  (二)經本院依職權調閱異議人與遠通公司間所訂定之契約，雙方
    訂有使用之車輛為車號2155-JB 號自用小客車，而非本件違
    規車輛，此有異議人之電子收費服務申請書1紙附卷可稽 (
    見本院卷第23頁)。而異議人既與遠通公司簽訂電子收費服
    務契約而於車輛上安裝相關設備，自應對於雙方權利義務及
    相關規範 (亦即須行駛專用車道及須1車1機使用等事項)有
    相當之認識與了解，自難委為不知。再交通部臺灣區○道○
    ○○路局電子收費申裝及欠費追繳作業注意事項、貳、車內
    設備單元之申裝程序、四規定「用路人使用高速公路電子收
    費服務，應與營運單位簽訂電子收費服務契約，申裝指定之
    車內設備單元，且須隨車登記」等語，此有該注意事項附卷
    可稽，亦足證申裝ETC系統，僅得供原車使用，不得供他車
    使用。是此，異議人對於專屬之設備不得移至他車使用乙節
    所辯，並不足採。復查：異議人車輛未申裝ETC系統行駛電
    子收費車道一次，即屬一違規行為，多次行駛電子收費車道
    之行為，即屬多次違規行為，相互間並非連續或繼續之行為
    關係，因此，原處分機關對本次違規行為予以裁罰，並無違
    反比例原則及一罪數罰之處，異議人請求僅裁罰一次云云，
    於法無據，尚難准許。另於異議人違規後，是否補繳通行費
    ，與原處分機關依法對其違規事實裁罰無涉，又異議人其餘
    被處罰部分，以及要求遠通改進，則均非本院所得審查之範
    圍，附此敘明。
五、綜上所述，異議人所有之上開車輛行駛高速公路，於駛進收
    費站繳費時，未申裝相關設備而行駛電子收費車道，未依標
    誌指示過站繳費之違規行為既可認定，原處分機關依前揭處
    罰條例第33條第3項規定，裁處異議人罰鍰600元，即為合法
    ，惟按處罰條例第63條第1項第1款記違規點數1點之規定，
    並不包括違反第33條第3項之情形，原處分機關除對異議人
    裁處罰鍰外，又予記違規點數1點即於法有違，故異議人之
    異議雖無理由，然原處分既有上開違誤，應由本院撤銷原處
    分，依處罰條例第33條第3項並參酌違反道路交通管理事件
    統一裁罰基準表之規定，裁定如主文第2項所示之處罰，以
    資適法。
六、據上論結，應依道路交通案件處理辦法第20條，裁定如主文
    。
中    華    民    國    97    年    2     月    27    日
                        交通法庭法  官  蔡直青
以上正本證明與原本無異。
如不服本裁定，應於收受送達後5日內向本院提出抗告狀。（應
附繕本）
                                書記官  劉鴻瑛
中    華    民    國    97    年    2     月    29    日


司法院資訊處製作；財團法人民間司法改革基金會備份。
